臺灣臺南地方法院刑事判決　
110年度金訴字第517號
公  訴  人  臺灣臺南地方檢察署檢察官
被      告  劉冠甫



                    (現於法務部○○○○○○○○○○○執行中)
上列被告因詐欺等案件，經檢察官提起公訴（110年度偵字第144
01號），被告於準備程序期日就被訴事實為有罪之陳述，本院合
議庭裁定由受命法官獨任進行簡式審判程序，判決如下：
    主  文
劉冠甫犯三人以上共同詐欺取財罪，處有期徒刑壹年貳月。
    事  實
一、劉冠甫與詹子龍、黃正仁(上3人所涉參與犯罪組織部分，均
    經另案判決，不在本件起訴範圍；詹子龍、黃正仁業經本院
    審結)加入由真實姓名、年籍不詳之成年人所組成之三人以
    上詐欺集團詳所組成之詐欺集團，而與其他詐欺集團成員共
    同意圖為自己不法之所有，基於三人以上共同詐欺取財，及
    掩飾、隱匿詐欺犯罪所得之去向及所在之犯意聯絡，由該詐
    欺集團不詳成員於民國108年10月26日19時32分許，假冒錢
    櫃、銀行客服人員撥打電話予方庭，佯稱：因員工記帳錯誤
    ，造成訂單重複扣款，需依指示操作網路銀行及存款至指定
    帳戶以取消扣款云云，致方庭陷於錯誤，於同日21時19分許
    ，將現金新臺幣（下同）2萬9,985元存入董玉平(業經另案
    判決)之彰化銀行00000000000000號帳戶內。再由劉冠甫、
    詹子龍指示黃正仁接續於同日21時29分及30分許，持董玉平
    之上開彰化銀行帳戶提款卡，在設於臺南市○區○道路00號全
    聯福利中心內之自動櫃員機，分別提領2萬元及1萬元後，轉
    交予上手成員。
二、案經方庭訴由臺南市政府警察局第一分局報請臺灣臺南地方
    檢察署檢察官偵查起訴。
    理  由
一、本件係經被告劉冠甫於準備程序當庭表示認罪，而經本院裁
    定以簡式審判程序加以審理，依據刑事訴訟法第273條之2、
    第159條第2項之規定，不適用傳聞法則有關限制證據能力之
    相關規定，合先敘明。
二、訊據被告於偵查及本院審理時，對於上開犯罪事實均坦白承
    認，核與告訴人方庭於警詢中證述遭不詳詐欺集團成員施用
    詐術而依指示匯款等情相符（見警卷第16至18頁），並有告
    訴人提出之台新銀行ATM交易明細表（見警卷第19至20頁）
    、彰化商業銀行龍潭分行108年11月22日彰龍潭字第108166
    號函檢附之董玉平銀行開戶資料、多幣別帳號存款交易查詢
    表(見警卷第27至30頁)、同案被告黃正仁於臺南市○區○道路
    00號全聯福利中心台南崇道店之自動櫃員機領款之監視器畫
    面翻拍照片(見警卷第37頁)等在卷可資佐證，足認被告之自
    白與事實相符，可以採信。是本案事證明確，被告前揭犯行
    洵堪認定，應依法論科。
三、論罪科刑：
(一)核被告所為，係犯刑法第339條之4第1項第2款之三人以上共
    同欺取財罪及洗錢防制法第14條第1項之一般洗錢罪。被告
    與同案被告黃正仁、詹子龍及其等所屬之詐欺集團其他不詳
    成員就上開加重詐欺取財及一般洗錢犯行，彼此間具犯意聯
    絡及行為分擔，均為共同正犯。同案被告黃正仁雖先後2次
    提領告訴人遭詐欺而匯入人頭帳戶內之款項，惟其係基於同
    一目的而為，且係於密切接近之時、地實施，侵害同一被害
    人之財產法益，各行為之獨立性極為薄弱，依一般社會健全
    觀念，在時間差距上，難以強行分開，應視為數個舉動之接
    續施行，在主觀上顯係基於同一之犯意接續為之，為接續犯
    ，應包括論以一罪。被告以一行為同時觸犯上開罪名，為想
    像競合犯，應依刑法第55條前段之規定，從一重之三人以上
    共同詐欺取財罪處斷。
(二)按犯洗錢防制法第14、15條之罪，在偵查或審判中自白者，
    減輕其刑，洗錢防制法第16條第2項亦有明文。又想像競合
    犯之處斷刑，本質上係「刑之合併」，其所謂從一重處斷，
    乃將想像競合犯組成之評價上數罪，合併為科刑一罪，其所
    對應之刑罰，亦合併其評價上數罪之數法定刑，而為一個處
    斷刑。易言之，想像競合犯侵害數法益者皆成立犯罪，論罪
    時必須輕、重罪併舉論述，同時宣告所犯各罪名，包括各罪
    有無加重、減免其刑之情形，亦應說明論列，量刑時併衡酌
    輕罪部分量刑事由，評價始為充足，然後依刑法第55條前段
    規定「從一重處斷」，非謂對於其餘各罪可置而不論。因此
    ，法院決定處斷刑時，雖以其中最重罪名之法定刑，做為裁
    量之準據，惟於裁量其輕重時，仍應將輕罪合併評價在內（
    最高法院108年度台上字第4405、4408號判決意旨參照）。
    查被告於偵查及本院審理程序中，就一般洗錢之犯行均自白
    犯罪，原應依前揭錢防制法第16條第2項規定減輕其刑，雖
    其所犯之一般洗錢罪及三人以上共同詐欺取財罪，因想像競
    合之故，僅從一重之三人以上共同犯詐欺取財罪處斷，惟揆
    諸前開判決意旨，本院仍應將前開一般洗錢罪經減輕其刑之
    情形評價在內，於量刑併予斟酌。
(三)爰審酌被告不思以正當途徑獲取財物，在政府及大眾媒體廣
    泛宣導國內現今詐騙案件層出不窮之情形下，猶加入詐欺集
    團擔任指揮車手領款之工作，不僅侵害告訴人之財產法益，
    更增加犯罪查緝之困難，助長詐騙歪風，嚴重影響社會治安
    及人與人間之互信，行為實有不當；兼衡被告犯罪之動機、
    目的、於本案中之分工、涉案情節、智識程度、生活狀況、
    犯後坦承犯行、迄未與告訴人和解、賠償損害等一切情狀，
    量處如主文所示之刑。
四、依卷內事證尚無證據證明被告確有自前開詐欺集團成員處實
    際獲取犯罪所得或自告訴人前揭遭詐得之財物中分得任何財
    產上利益，則被告既無任何犯罪所得，自無從宣告沒收或追
    徵，附此敘明。
五、不另為無罪諭知部分：
(一)公訴意旨另以：同案被告詹子龍指示同案被告黃正仁於上開
    時、地，持董玉平之彰化銀行帳戶提款卡插入該處之自動櫃
    員機並鍵入密碼，使該等自動櫃員機辨識系統依預設程式誤
    認被告黃正仁為有權提領之持卡人，而以此不正方法提領董
    玉平彰化銀行帳戶內之3萬元，被告應另涉有刑法第339條之
    2第1項之以不正方法由自動付款設備取財罪嫌等語。
(二)刑法第339條之2第1項之以不正方法由自動付款設備取得他
    人之物罪，其所謂「不正方法」，係泛指一切不正當之方法
    而言，並不以施用詐術為限，例如以強暴、脅迫、詐欺、竊
    盜或侵占等方式取得他人之提款卡及密碼，再冒充本人由自
    動提款設備取得他人之物，或以偽造他人之提款卡由自動付
    款設備取得他人之物等等，均屬之（最高法院94年度台上字
    第4023號判決意旨參照）。經查，告訴人方庭因遭不詳詐欺
    集團成員施用詐術而依指示將款項匯入上開彰化銀行帳戶，
    惟該帳戶之申請人董玉平因將上開帳戶交付他人涉嫌幫助詐
    欺取財犯行，經臺灣桃園地方檢察署檢察官以109年度偵字
    第1974號、109年度偵字第21063、21064號提起公訴及移送
    併辦，由臺灣桃園地方法院以109年度審易字第1526號判決
    在案，此有前開刑事判決附卷可憑(見本院卷第161至170頁)
    。且被告所屬之詐欺集團成員究以何方式取得董玉平上開帳
    戶之提款卡及密碼，實屬未明，復未據檢察官指明，是卷內
    顯無事證可資佐證上開帳戶確係以不正方法所取得。準此，
    依公訴意旨所舉及卷內所附之事證，均不足以證明被告確有
    以不正方法利用自動付款設備取得他人之物之犯行，亦查無
    有此犯行之事證，原應就此部分諭知被告無罪，惟公訴意旨
    認此部分與被告前揭論罪科刑之部分，有想像競合犯之裁判
    上一罪關係，爰不另為無罪之諭知。
據上論斷，應依刑事訴訟法第273條之1第1項、第299條第1項前
段，洗錢防制法第2條第2款、第14條第1項，刑法第11條前段、
第28條、第339條之4第1項第2款、第55條，刑法施行法第1條之1
第1項，判決如主文。　　
本案經檢察官徐書翰提起公訴，檢察官羅瑞昌到庭執行職務。
中　　華　　民　　國　　111 　年　　5 　　月　　2 　　日
                  刑事第七庭  法　官　孫淑玉
以上正本證明與原本無異。
如不服本判決應於收受本判決後20日內向本院提出上訴書狀，並
應敘述具體理由。其未敘述上訴理由者，應於上訴期間屆滿後20
日內向本院補提理由書狀（均須按他造當事人之人數附繕本）「
切勿逕送上級法院」。 
　　　　　　　　　　　　　　　書記官　洪千棻
中　　華　　民　　國　　111 　年　　5 　　月　　3 　　日
附錄本案論罪科刑法條：
洗錢防制法第2條
本法所稱洗錢，指下列行為：
一、意圖掩飾或隱匿特定犯罪所得來源，或使他人逃避刑事追訴
    ，而移轉或變更特定犯罪所得。
二、掩飾或隱匿特定犯罪所得之本質、來源、去向、所在、所有
    權、處分權或其他權益者。
三、收受、持有或使用他人之特定犯罪所得。
洗錢防制法第14條
有第2 條各款所列洗錢行為者，處7 年以下有期徒刑，併科新臺
幣5 百萬元以下罰金。
前項之未遂犯罰之。
前2項情形，不得科以超過其特定犯罪所定最重本刑之刑。
中華民國刑法第339條之4
犯第339 條詐欺罪而有下列情形之一者，處1 年以上7 年以下有
期徒刑，得併科新臺幣1 百萬元以下罰金：
一、冒用政府機關或公務員名義犯之。
二、三人以上共同犯之。
三、以廣播電視、電子通訊、網際網路或其他媒體等傳播工具，
    對公眾散布而犯之。
前項之未遂犯罰之。